【裁判字號】    89,自,235
【裁判日期】    900131
【裁判案由】    詐欺
【裁判全文】
臺灣板橋地方法院刑事判決                          八十九年度自字第二三五號
    自訴人  乙○○
    被  告  甲○○
右列被告因詐欺案件，經自訴人提起自訴，本院判決如左：
    主  文
甲○○連續意圖為自己不法之所有，以詐術使人將本人之物交付，處有期徒刑肆月，
如易科罰金，以佰元折算壹日。緩刑貳年。
    事  實
一、甲○○明知已週轉困難經濟不佳，欠缺清償借款能力，猶基於意圖為自己不法之
    所有之概括犯意，於民國（下同）八十九年四、五月間在臺北市中山區○○○路
    三一○巷二十號一樓向乙○○佯以「伊欠工人工資，每十日需發放一次工資，需
    款孔急」、「伊對屋主整間裝璜，餘款尚有新臺幣〈下同〉六十餘萬元，待屋主
    返國後，即可清償」等語為由，並交付支票一紙（票號：ＡＣ0000000號
    、面額：十八萬元、票載發票日：八十九年五月二十五日、發票人：蔡加南、付
    款人：華南商業銀行萬華分行），且立具切結書保證該支票必能兌現，若遭退票
    ，願以現金換回等語等詐術，致乙○○陷於錯誤而陸續借予現金及支票共十八萬
    元，又於同年五月二日上午，甲○○復於上址向乙○○偽稱：「伊尚欠工人工資
    ，上午借款，下午即可還款」，並簽立本票（票號：ＴＨ0000000號、發
    票日：八十九年五月二日、面額：六萬五千元、發票人：甲○○），使乙○○不
    疑有他，而再借予六萬五千元。嗣於支票到期後，經乙○○提示竟因存款不足而
    未獲兌現，且經乙○○催討，甲○○均置之不理而分文未償，乙○○始知受騙。
二、案經乙○○提起自訴。
    理  由
一、訊據被告甲○○坦承曾於右揭時地開向自訴人乙○○稱「伊欠工人工資，每十日
    需發放一次工資，需款孔急」、「伊對屋主整間裝璜，餘款尚有六十餘萬元，待
    屋主返國後，即可清償」等語，並交付支票一紙，且立具切結書保證該支票必能
    兌現，若遭退票，願以現金換回等語，而向自訴人借得十八萬元，其後復向自訴
    人稱：「伊尚欠工人工資，上午借款，下午即可還款」，並簽立本票，再向自訴
    人借得六萬五千元，嗣未清償等情，此核與自訴人及自訴代理人於本院審理中指
    述被告詐借款項之情節相符，復有支票、退票理由單、本票、切結書、現金借支
    單各一紙等件影本在卷可憑，是此事實足堪認定。雖被告矢口否認有詐欺犯行，
    辯稱：伊係因其裝璜之屋主未給付裝璜費用，故未能償還借款云云。惟查：被告
    坦承：「（何以無法還自訴人錢？）伊借款之前經濟狀況就不好，想說借錢再做
    起來。」（見本院八十九年十二月二十九日訊問筆錄），且被告於八十六年、八
    十八年間共有七次退票紀錄（見卷附上海商業銀行八十九年九月六日〈八九〉上
    土城字第五十號函附之支票存款退票記〈紀〉錄明細表），亦足見其於向自訴人
    借款前即處於經濟不穩定之狀況，顯然其於借款之初已預見屆時並無法償還借款
    ，其竟仍以上開方式向自訴人借款，則其主觀上有為自己不法所有之犯意灼然明
    甚；雖被告尚執前詞置辯，然其終未能提出任何相關資料供本院調查以實其說，
    是其前開辯解，無非係事後卸責之飾詞，自無足採。本案事證已臻明確，被告犯
    行洵堪認定，自應依法論科。
二、查被告甲○○意圖為自己不法之所有，以詐術使人將本人之物交付，核其所為係
    犯刑法第三百三十九條第一項之詐欺取財罪。被告先後多次犯行，時間緊接、方
    法相同、觸犯構成要件相同之罪名，顯係基於概括之犯意為之，係連續犯，應依
    刑法第五十六條之規定論以一罪，並依法加重其刑。爰審酌被告犯罪之動機、目
    的、手段及所造成之危害、審理中已與自訴人達成民事和解（見卷附和解協議書
    ）等一切情狀，量處如主文所示之刑，並諭知易科罰金之折算標準（被告所犯刑
    法第三百三十九條第一項之詐欺取財罪，其法定最重本刑為五年以下有期徒刑，
    依行為時之刑法第四十一條之規定，原不得易科罰金，惟其行為後之刑法第四十
    一條業於九十年一月十日修正公布，於同年月十二日生效，而修正後之刑法第四
    十一條第一項係規定：「犯最重本刑為五年以下有期徒刑之罪，而受六個月以下
    有期徒刑或拘役之宣告，因身體、教育、職業、家庭之關係或其他正當事由，執
    行顯有困難者，得以一元以上三元以下折算一日。但確因不執行所宣告之刑，難
    收矯正之效，或難以維持法秩序者，不在此限。」，修正後之刑法第四十一條第
    一項前段之規定，將原得易科罰金者之範圍，由僅限於犯最重本刑為三年以下有
    期徒刑之罪擴大至犯最重本刑為五年以下有期徒刑之罪，二相比較，修正前即行
    為時之規定，尚非有利於行為人，是自應依刑法第二條第一項前段之規定，適用
    裁判時之法律即修正後刑法第四十一條第一項前段之規定，而對被告所宣告之有
    期徒刑諭知如易科罰金之折算標準）以資懲儆。又被告甲○○前未曾受有期徒刑
    以上刑之宣告，此有臺灣高等法院檢察署刑案紀錄簡覆表在卷可憑，其經此訴訟
    程序及刑之宣告等教訓後，應知所警惕，信無再犯之虞，本院因認所宣告之刑以
    暫不執行為適當，併諭知緩刑二年，以勵自新，以勵來茲。
據上論斷，應依刑事訴訟法第三百四十三條、第二百九十九條第一項前段，刑法第五
十六條、第三百三十九條第一項、第二條第一項前段、第四十一條第一項前段、第七
十四條第一款，罰金罰鍰提高標準條例第一條前段、第二條，判決如主文。
中      華      民      國       九十       年     一     月   三十一   日
                                      臺灣板橋地方法院刑事第五庭
                                          法  官  陳  鴻  清
右正本證明與原本無異
如不服本判決應於送達後十日內向本院提出上訴狀
                                          書記官  林  蔚  然
中      華      民      國       九十       年     二     月     五     日
附錄本案論罪科刑法條全文：
刑法第三百三十九條第一項：
意圖為自己或第三人不法之所有，以詐術使人將本人或第三人之物交付者，處五年以
下有期徒刑、拘役或科或併科一千元以下罰金。


司法院資訊處製作；財團法人民間司法改革基金會備份。
